【裁判字號】    88,訴,3133
【裁判日期】    890317
【裁判案由】    給付工程款
【裁判全文】
臺灣臺北地方法院民事判決  八十八年度訴字第三一三三號
    原      告  日九營造有限公司
    法定代理人  乙○○
    訴訟代理人  吳慶隆律師
    複  代理人  王永春律師
                張永昌律師
    被      告  台灣鐵路管理局    設台北市○○○路三號
    法定代理人  甲○○        .
    訴訟代理人  吳振東律師
右當事人間給付工程款事件，本院判決如左：
    主    文
被告應給付原告新臺幣壹佰參拾柒萬伍仟零壹拾伍元，及自民國八十六年八月四日起
至清償日止，按週年利率百分之五計算之利息。
訴訟費用由被告負擔。
本判決於原告以新臺幣肆拾伍萬玖仟元為被告供擔保後，得假執行。但被告如於假執
行程序實施前，以新臺幣壹佰參拾柒萬伍仟零壹拾伍元為原告預供擔保，得免為假執
行。
    事    實
甲、原告方面：
一、聲明：除假執行之擔保金額外，如主文所示。
二、陳述：
（一）原告於八十六年一月二十一日，承攬被告之宜蘭工務段轄內，四二Ｋ＋○四○
      -六四Ｋ＋一五○沿線路基及排水溝設施工程（下稱系爭工程），並於同年五
      月三十一日完工，經被告於同年七月三日驗收完畢。嗣原告數次去函通知被告
      ，給付工程款一百三十七萬五千零一十五元，均遭被告拒絕。然依行政院台六
      八忠授字第六四二八號函，修正公布之公款支付時限及處理第十條第二項規定
      ，驗收合格並經監視及有關人員蓋章後，應視同完成審計程序，於五日內完成
      付款手續；以及審計法施行細則第六十三條規定：「完工後應立即辦理驗收，
      除有特殊事由者外，不得超過三十日。」是原告既已完成系爭工程之施工，並
      經被告驗收完畢，被告卻以發生於八十六年三月二十七日，外澳車禍事件，主
      張權責未明，拒絕給付工程款。故被告原應於八十六年七月三日，驗收完畢後
      五日內付款，或依審計法施行細則第六十三條規定之三十日內，即八十六年八
      月三日完成付款，原告乃於八十八年六月十一日，以羅東郵局第三七二五號存
      証信函，催告被告依約給付工程尾款，但仍為被告拒絕。爰依民法第五百零五
      條第一項和工程合同第三條之約定，請求被告給付一百三十七萬五千零一十五
      元，及自八十六年八月四日起至清償日止，按週年利率百分之五計算之利息。
（二）對被告抗辯所為之陳述：本件被告拒絕付款之理由，乃因其主張八十六年三月
      二十七日，訴外人游春發疏未注意，而讓訴外人林俊義所駕駛之灌漿車，誤闖
      入外澳火車站旁之便道，以致與被告所屬之第一○八三號次自強號列車，發生
      相撞，使被告受有三千二百七十四萬二千四百二十九元之損害，而主張抵銷。
      但訴外人林俊義乃自行誤闖外澳火車站旁便道，以致發生車禍，與本件系爭工
      程之施作完全無涉。而案發當時亦非施工時間，任誰也不知訴外人林俊義會誤
      闖工地，且被告並有自己之監工在現場，以維護控制車輛之進入車站。況依民
      事訴訟法第二百七十七條之規定，被告對自己主張有利之事實，並未盡其舉證
      責任，其空言本件車禍發生與原告之施作工程有關，更未對其損害舉證說明，
      不得依抵銷之法則，主張拒絕給付。
三、證據：提出工程合同、台灣鐵路局八十八年二月二十三日、八十八年七月一日八
    十八鐵工程字第○一四○七三號函、台灣高等法院八十七年度重交附民字第八號
    民事判決各一份、統一發票二紙為證。
乙、被告方面：
一、聲明：駁回原告之訴及假執行之聲請；如受不利之判決，願預供擔保，請准免為
    假執行。
二、陳述：本件原告將系爭工程轉包予訴外人游春發，訴外人游春發係被告派駐在系
    爭工程現場之負責人，竟於八十六年三月二十七日中午十二時許，本應注意系爭
    工程現場之施工設施、便道入口設置圍障等安全措施，和工程車輛進出之安全，
    卻疏於注意，誤引訴外人林俊義所駕駛之ＵＷ-四四二號灌漿車，由外澳火車站
    便道進入鐵路路線，致與被告所屬之第一０八三號次自強號列車相撞，除造成訴
    外人林俊義死亡，訴外人游春發並經台灣宜蘭地方法院八十六年度交訴字第七一
    號判處徒刑之外，並造成被告受有三千二百七十四萬二千四百二十九元之損害。
    就此被告已向台灣宜蘭地方法院，以八十七年度重訴字第四一號損害賠償事件向
    原告求償，並依民法第一百八十八條第一項前段和工程合同第七項第五款、第九
    項第四款，以及補充約定第三項第六款之約定，主張原告應與訴外人游春發負擔
    連帶損害賠償之責任，被告已於八十八年二月二十三日，以八十八鐵工程字第四
    七六八號函，主張與原告之承攬報酬抵銷。
三、證據：提出台灣宜蘭地方法院八十六年度交訴字第七一號刑事判決、八十七年度
    重訴字第四一號損害賠償事件開庭通知各一份為證。
丙、本院依職權調閱台灣高等法院八十七年年度交上訴字第六號刑事判決一份。
    理    由
一、本件被告未於最後言詞辯論期日到場，核無民事訴訟法第三百八十六條各款所列
    情形，爰依原告之聲請，由其一造辯論而為判決。
二、本件原告主張承攬被告之系爭工程，已施作完成，並於八十六年七月三日，經由
    被告驗收，以及被告並未給付承攬報酬之事實，業據其提出工程合同、台灣鐵路
    局八十八年二月二十三日、八十八年七月一日八十八鐵工程字第○一四○七三號
    函各一份、統一發票二紙為證，並為被告所不爭執，原告此部分主張之事實，自
    堪信為真實。
三、至原告另主張被告應依約給付承攬報酬，被告則抗辯稱系爭工程因原告之次承攬
    人即訴外人游春發之過失，誤引訴外人林俊義所駕駛之ＵＷ-四四二號灌漿車，
    由便道進入鐵路路線，致與被告所屬之第一０八三號次自強號列車相撞，造成被
    告受有三千二百七十四萬二千四百二十九元之損害，被告就此主張抵銷。經查：
    按當事人主張有利於己之事實者，就其事實有舉證之責任；民事訴訟法第二百七
    十七條本文定有明文。本件被告抗辯原告應對於訴外人游春發之過失，所造成原
    告之損害，負擔連帶賠償之責任，而主張抵銷，是被告就其所主張抵銷債權之存
    在與數額，自負有舉證之責任。然被告雖於本院八十八年八月二十五日之審理期
    日，即主張因原告之受僱人游春發之過失，致被告受有機務部分二千九百一十八
    萬二千零九十一元、工務部分九十二萬四千一百七十四元、電務部分二萬八千一
    百九十五元、運務部分一萬一千二百七十五元、醫療費用二十六萬五千五百零九
    元、營業損失二百三十三萬一千一百八十五元之損害，而提出抵銷之抗辯。惟被
    告於八十八年七月二十八日收受起訴狀繕本，此有送達回證在卷足憑，經本院八
    十八年八月二十五日、八十八年十二月十七日、八十九年三月八日之審理期日，
    均未提出任何有關損害之證明，以供本院審酌和原告另為攻擊或防禦，是被告主
    張以前述之損害，與原告之請求抵銷，尚難採信。
三、次按，承攬報酬，應於工作完成交付時給付之，無須交付者，應於工作完成時給
    付之；民法第五百零五條第一項亦定有明文。本件被告已完成系爭工程，並於八
    十六年七月三日，經由被告驗收，被告尚欠原告一百三十七萬五千零一十五元工
    程款，均為被告所不爭執，且兩造所簽訂之工程合同第三條第二款亦約定，被告
    應於完工驗收完成後，支付全部工程款。是被告自應於系爭工程完成時即八十六
    年七月三日，負給付承攬報酬予原告之義務。從而，原告依民法第五百零五條第
    一項和工程合同第三條之約定，請求被告給付一百三十七萬五千零一十五元，及
    自八十六年八月四日起至清償日止，按週年利率百分之五計算之利息，為有理由
    ，應予准許。另本件兩造均陳明願供擔保後，請准宣告假執行或免為假執行，核
    均無不合，爰分別酌定相當之擔保金額，予以准許。
四、據上論結，原告之訴為有理由，依民事訴訟法第三百八十五條第一項前段、第七
    十八條、第三百九十條第二項、第三百九十二條，判決如主文。
中      華      民      國    八十九    年      三      月    十七    日
                                 民事第六庭法      官  姜悌文
右為正本係照原本作成
如對本判決上訴，須於判決送達後廿日內向本院提出上訴狀
中      華      民      國    八十九    年      三      月     十七     日
~B法院書記官  黃幸珍


司法院資訊處製作；財團法人民間司法改革基金會備份。
